福建金門地方法院簡易民事判決
110年度城簡字第55號
原      告  吳映臻  

被      告  潘雅倫  


上列當事人間請求損害賠償事件，原告提起刑事附帶民事訴訟，
經本院刑事庭裁定移送前來（本院110年度城簡附民字第3號)
，本院於民國110年9月28日言詞辯論終結，本院判決如下： 
    主      文
被告應給付原告新臺幣137,282元，及自民國110年3月5日起至清
償日止，按週年利率5％計算之利息。
訴訟費用由被告負擔。
本判決第一項得假執行，但被告如以新臺幣137,282 元為原告預
供擔保後，得免為假執行。
    事實及理由
一、原告經合法通知，未於言詞辯論期日到場，核無民事訴訟法
    第386條所列各款情事，爰依被告之聲請，由其一造辯論而
    為判決。
二、原告主張：被告明知任意將金融帳戶之資料交付他人使用，
    可能因此供不法詐騙分子利用以詐術使他人將款項匯入後，
    再予提領運用，並預見可能因而幫助他人從事詐欺之不法犯
    罪，竟基於幫助詐欺取財之犯意，於民國109年10月23日下
    午2時52分許，至金門縣金湖鎮太湖路上之全家便利商店，
    將其所有臺灣銀行帳號000-000000000000號帳戶（下稱本件
    帳戶）之存摺、提款卡（密碼先依指示改為778899），以店
    到店宅配方式寄交予某真實姓名、年籍不詳自稱「李欣庭」
    之人士使用。嗣與「李欣庭」具有犯意聯絡之詐騙集團成員
    即以竄改之電話＋0000000-00000000致電原告，佯稱系統錯
    誤致訂單重複下單20筆，欲協助取消訂單，再以竄改之電話
    ＋0000000- 00000000來電，佯稱銀行人員教學操作解除設定
    ，致原告不疑有他，陷於錯誤，依指示分別於同年月31日晚
    上6時5分許、同日晚上6時7分許，在新北市○○區○○路0段00
    巷0弄0號住處，使用網路銀行各轉帳匯款新臺幣（下同）4
    萬9,987元、4萬9,987元至本件帳戶內；又於同日晚上6時15
    分許、6時30分許，操作ATM自動櫃員機各轉帳匯款3萬2,987
    元、4,321元至本件帳戶內，被告故意以前開幫助詐欺之不
    法行為，導致原告受有13萬7,282元之損害，爰依民法第184
    條第1項前段規定(原告起訴並未載明具體之請求權基礎，也
    未以任何書狀補充之，但從其提起附帶民事訴訟請求損害賠
    償、引用被告於刑事案件中之犯罪事實等節，足認其應係以
    被告故意不法侵害原告權利，導致原告受有損害而提起損害
    賠償，其請求權基礎堪認為係民法第184條第1項前段)，起
    訴請求被告賠償原告之損害等語，並聲明：如主文所示。
三、被告則以：被告也是受害者，也因為刑事案件已經入監執行
    ，沒有辦法負擔賠償，兩造毫無關聯，被告也是被騙走帳戶
    、被告實際也沒收到錢、提款卡也不在被告這裡，哪裡來的
    損害賠償，是原告自願匯款到本件帳戶等語，並聲明：原告
    之訴駁回。
四、本院得心證之理由：
  ㈠因故意或過失，不法侵害他人之權利者，負損害賠償責任，
    民法第184 條第1 項前段定有明文。又數人共同不法侵害他
    人之權利者，連帶負損害賠償責任。不能知其中孰為加害人
    者亦同。造意人及幫助人，視為共同行為人，民法第185條
    定有明文。又數人共同為侵權行為加損害於他人，各有賠償
    其損害全部之責任（最高法院19年上字第1202號判例意旨可
    資參照）。
  ㈡查原告所主張之前開事實，被告亦表示沒有爭執( 見本院卷
    第30頁至第31頁) ，前開事實並經本院於110年度城簡字第2
    2號案件(下稱本件刑案)判處被告有罪確定，復經本院調閱
    本件刑案卷宗核閱無誤，是此部分事實足堪認定。
  ㈢又被告雖稱其並無詐騙他人的意思及行為等語，然刑法上故
    意，分直接故意（確定故意）與間接故意（不確定故意），
    行為人對於構成犯罪之事實，明知並有意使其發生者，為直
    接故意；行為人對於構成犯罪事實，預見其發生而其發生並
    不違背其本意者，為間接故意。又間接故意與有認識過失之
    區別，在於二者對構成犯罪事實，雖均預見其能發生，但前
    者對其發生，並不違背其本意，後者則確信其不發生。且幫
    助犯成立，以行為人主觀上認識被幫助者，正欲從事犯罪或
    係正在從事犯罪，且該犯罪有既遂可能，而其行為足以幫助
    他人實現構成要件者，即具有幫助故意，並不以行為人確知
    被幫助者，係犯何罪名為必要。是被告若對於他人可能以其
    所交付之帳戶資料，進行詐欺取財之犯罪行為，已預見其發
    生而其發生並不違反其本意，則其自仍應負相關之罪責。本
    件固無證據證明被告有提供本件帳戶資料時存在以幫助詐欺
    之直接故意，然依常理及經驗判斷可知該真實身分不明之人
    取得其帳戶資料後，即可任意使用該帳戶進行匯兌，而金融
    帳戶之存摺、金融卡及密碼事關個人財產權益之保障，倘有
    不明之金錢來源，甚而攸關個人之法律上之責任，其專有性
    甚高，除非本人、與本人具有信賴關係或其他特殊原因，難
    認有何流通使用之可能，一般人均有妥為保管防阻他人任意
    使用之認識，縱使特殊情況偶有交付他人使用之需，亦必然
    深入瞭解用途及合理性後，再行提供以使用，方符常情，況
    實務上一般取得帳戶甚為容易，被告僅提供帳戶，卻能取得
    每月3萬元之報酬，對方又未說明帳戶之使用目的，更未表
    露真實身分，足以使一般人認知此種取得、租借帳戶之情況
    極度可疑，存在極高風險，易被利用為與財產有關之犯罪工
    具，被告主觀上已可預見其帳戶資料落入犯罪集團之手，可
    能進而成為犯罪集團遂行犯罪之工具，猶仍為前開行為，自
    已彰顯其具有「縱成為行騙工具亦與本意無違」之心態，且
    其交付帳戶資料行為，均在個人意思決定、意思活動下進行
    ，為個人意思主宰支配之行為，此項意思決定之形成，無論
    動機為何，均無從解免其本人在意思自由之情況下，幫助他
    人遂行詐欺取財犯罪之罪責。再查依被告本案發生之年齡、
    智識等情，其生活經驗及智識程度應屬正常，並無欠缺預見
    其行為將可能使自己的帳戶成為詐騙分子遂行犯罪所用工具
    之能力，於刑事上已足以評價被告確有幫助詐欺之不確定故
    意，而「造意人及幫助人，視為共同行為人」，民法第185
    條第2項定有明文，是刑法上之幫助犯亦足為民法第185條第
    1項之共同不法侵害他人權利者，被告本於幫助詐欺之不確
    定故意，將本件帳戶交給詐騙分子，供詐騙分子進行詐騙，
    已具備共同詐欺之行為及故意，被告此部分所辯不足採信。
  ㈣被告既幫助上開詐騙分子以上開方式向原告詐取財物，致原
    告受有13萬7,282元之財產損害，自屬故意以不法手段侵害
    原告之財產權，致原告受損，且被告上開行為與原告所受上
    開損害間，具有相當因果關係甚明，是被告自應就原告之全
    部損害金額擔負連帶賠償責任，縱被告客觀上未將原告所匯
    入之13萬7,282元款項領走亦同，從而，原告依據民法侵權
    行為規定，請求被告賠償所受財產上之損害13萬7,282元，
    未逾上開全部損害金額，洵屬正當，應予准許。
  ㈤查原告對被告之損害賠償債權，核屬無確定期限之給付，既
    經原告起訴而送達訴狀，被告迄未給付，當應負遲延責任，
    是原告請求被告給付自本件起訴狀繕本送達翌日即110年3 
    月5日（見本院110年度城簡附民字第3號卷第19頁）起至清
    償日止，按年息5%計算之法定遲延利息，核屬有據。
五、綜上所述，原告本於民法第184條第1項前段侵權行為之法律
    關係，請求被告給付如主文第1 項所示之款項，洵屬正當，
    應予准許。
六、本件原告請求之金額未逾50萬元，依民事訴訟法第389 條第
    1 項第5 款規定，應依職權宣告假執行，並依職權宣告被告
    若以13萬7,282元為原告預供擔保，可免為假執行。
七、本件事證已臻明確，兩造其餘主張攻擊防禦方法及所提之證
    據，經核與判決結果不生影響，爰不逐一論述，附此敘明。
八、訴訟費用負擔之依據：民事訴訟法第78條。
中    華    民    國   110    年    10    月    13    日
                  福建金門地方法院金城簡易庭
                              法  官  蔡旻穎
上列正本證明與原本無異。
如對本判決上訴，須於判決送達後20日內向本院提出上訴狀（須
附繕本）。如委任律師提起上訴者，應一併繳納上訴審裁判費。
                                  書記官   蔡一如
中    華    民    國   110    年    10    月    13    日